【裁判字號】    95,交抗,161
【裁判日期】    950303
【裁判案由】    違反道路交通管理處罰條例
【裁判全文】
臺灣高等法院交通事件裁定             95年度交抗字第161號
抗  告  人
即受處分人  甲○○
上列抗告人因違反道路交通管理處罰條例案件，不服臺灣板橋地
方法院，中華民國95年1月24日所為裁定（94年度交聲字第2205
號），提起抗告，本院裁定如下：
    主  文
抗告駁回。
    理  由
一、按汽車駕駛人於駕駛執照吊扣期間駕車者，處新臺幣（下同
    ）六千元以上一萬二千元以下罰鍰，並吊銷其駕駛執照，一
    年內不得考領駕駛執照，現行道路交通管理處罰條例第二十
    一條第一項第七款、第四項後段及第六十七條第三項分別定
    有明文（查上開二條文業奉總統民國九十四年十二月二十八
    日華總一義字第○九四○○二一二五八一號令修正公布，惟
    新法施行日期尚待由行政院以命令另行定之，有交通部九十
    五年一月九日交路字第○九五○○一六一九三號函文附卷可
    參，本件仍依據現行道路交通管理處罰條例為之，先此敘明
    ）。
二、本件抗告人即受處分人甲○○前因酒後駕車違反道路交通管
    理處罰條例案件（舉發通知單號碼：Ｚ00000000）
    ，經原處分機關吊扣駕駛執照三個月，期間自九十四年八月
    十一日起算，至九十四年十一月十日止，此有受處分人之違
    規查詢報表及臺北縣政府警察局土城分局九十四年十一月十
    五日北縣警土交裁字第○九四○○三七五二二號函文各一紙
    在卷可稽。詎受處分人於駕駛執照遭吊扣期間內之九十四年
    十月二十日上午七時許，仍駕駛車號二Ｎ－○五二五號自用
    一般小客車行經臺北縣土城市○○路與中山路路口，為警當
    場攔查知悉其有於駕駛執照吊扣期間駕車之違規情形而予以
    舉發，受處分人於九十四年十月二十六日（郵戳日）提出申
    訴，原處分機關函請舉發單位調查結果，仍認受處分人有前
    揭違規行為，原處分機關乃於九十四年十二月十六日，依道
    路交通管理處罰條例第二十一條第一項第七款、第四項後段
    、第六十七條第三項及違反道路交通管理事件統一裁罰基準
    表之規定，裁罰異議人罰鍰九千元，並吊銷駕駛執照及吊銷
    後一年內禁考。
三、原審裁定以：異議人即受處分人甲○○業於所提陳述書及聲
    明異議狀中對於上開時、地經警攔查舉發違規乙節坦承不諱
    ，雖矢口否認有何違反道路交通管理處罰條例之行為，辯稱
    ：當時該車之駕駛人係其妻子云云。經查，異議人上揭於駕
    駛執照吊扣期間仍違規駕駛車輛之行為，業經臺北縣政府警
    察局土城分局函覆稱：「查本分局警員廖明峰於九十四年十
    月二十日擔服六時至八時巡邏勤務，約於七時許巡邏經過本
    市○○路、大安路口，發現乙部自小客車二Ｎ－○五二五之
    駕駛人，無視中山路往亞洲路直行之車輛，由大安路違規紅
    燈右轉亞洲路，值勤員警見狀遂駕車超前予以攔下，並請駕
    駛人甲○○君出示駕照、行照，黃員當時僅出示重機駕照、
    行照，經查詢公路電子閘門系統得知甲○○君持有之自小客
    車駕照，已因酒後駕車吊扣中，廖員遂依道路交通管理處罰
    條例第二十一條第一項七款規定舉發『駕照吊扣期間行駛』
    在案，並無申訴所稱由渠妻子開車之情事」等語明確在卷，
    有上開函文一紙附卷可佐，觀諸上開函文中揭示異議人首因
    所有車輛紅燈右轉之交通違規行為始經警當場攔查乙事，核
    與異議人所述相符，則依常理，為受有正規合法交通執行勤
    務訓練之員警當場攔停舉發之交通違規案件，其處理流程本
    當就駕駛該車之行為人詳查其證件等足資辨別身分特徵之相
    關資料，以利舉發通知單之開掣及相關後續程序之進行，顯
    難認該執勤警員對該車實際駕駛人置之不理轉而對駕駛人以
    外之他乘客掣單舉發之理，復依異議人於所提書狀中曾就該
    舉發員警資格懷疑乙節，可知，異議人與該名舉發員警互不
    相識，應無怨隙，則該名員警當無故意誣陷異議人之可能及
    必要，兼衡該舉發程序經過流暢通順，與事理契合並未有何
    違背邏輯之處，異議人僅空言辯駁而未就本件舉發違誤之處
    提出相關證據以資為其有利之認定，是異議人確有上述駕駛
    執照吊扣期間駕車之違規行為無訛，應予依法論處。綜上所
    述，異議人於上揭時、地於駕駛執照吊扣期間駕車之違規事
    實，洵堪認定。是原處分機關據以援引首揭規定，裁處異議
    人即受處分人罰鍰九千元，並吊銷駕駛執照，一年內不得考
    領駕駛執照，於法並無違誤，本件聲明異議為無理由，應予
    駁回。
四、抗告意旨以抗告人並不會喝酒，何時酒後駕車？當時警員自
    始至終未離開警車座位，如何證明係抗告人駕駛車輛？抗告
    人與警員素無怨隙並無理由誣賴警員，警員之罰單實開錯對
    象，抗告人願當庭對質云云。惟查：
  (一)按交通警員製單舉發違反道路交通管理處罰條例所列之違規
    事實，本質上為行政處分，行政處分一旦有效成立，有以公
    定力規定法律秩序之效力（最高行政法院九十一年判字第二
    七○號判決參照），該行政處分當可被推定為真正，其據以
    依法處分之事實認定亦為正確無誤，是以立法者賦予執勤警
    員得當機處分（如道路交通管理處罰條例第七條第一項、第
    七條之二第一項）以維護交通秩序、安全之行政目的。本件
    舉發機關所舉發道路交通管理處罰條例所列之違規事實，本
    質上為行政處分，係公務員基於職務上權力，依法就特定具
    體事件所為具有公法上效果之單方行政處分，基於公務員為
    公法上行為具有公信力之原則，該行政處分當屬合法有效，
    其處分公文書亦可被推定為真正。本此公信原則，乃立法者
    賦予行政機關制定違反道路交通事件統一裁罰基準及處理細
    則，以達其維護交通秩序、安全之行政目的，反之，若謂公
    務員一切行政行為均需預留證據以證明真實，則國家行政勢
    必窒礙難行。據此，刑事訴訟法就犯罪證據有關之規定凡與
    屬行政秩序罰之交通違規裁罰本質不合之部分，自不在準用
    之列。法院若查無證據足資證明員警捏造事實違法取締之情
    事，則執勤警員本其維護交通秩序、安全職責所為之舉發事
    實，自應受到合法、正確之推定。
  (二)查本件舉發違反道路交通管理事件通知單係由警員當場製單
    交付抗告人，而抗告人甲○○對於確有於上開時、地經警攔
    查舉發違規等情亦坦承不諱，若本案確如抗告人所辯當時之
    駕駛人為其妻子，則抗告人當場何不請其妻下車以證明其妻
    確為駕駛人，反於警員要求出示駕照、行照時，拿出重機之
    駕照、行照，希圖矇混，實與常理有違；況舉發警員身為公
    職，與抗告人素不相識，復無仇怨，自無設詞誣陷致身觸偽
    證重罪之必要。此外，抗告人並未就執勤員警之舉發有誤提
    出相關證據以供調查，本院亦查無證據足資證明警員有捏造
    事實違法取締之情事，則執勤警員本其維護交通秩序、安全
    職責所為之舉發，自應受到合法、正確之推定，抗告人空言
    辯稱其非駕駛人等語，顯不可採；另抗告人辯稱其不喝酒云
    云，與本件違規事實，要屬無涉，亦無可採；本案事證既臻
    明確，亦無當庭對質之必要。從而，原處分機關援引首揭規
    定，裁處抗告人罰鍰九千元，並吊銷駕駛執照，一年內不得
    考領駕駛執照，核無違誤，本件原審認受處分人之異議為無
    理由而裁定駁回之，亦無不合。抗告人抗告意旨猶執前詞否
    認違規行為，並指摘原裁定不當，其抗告無理由，應予駁回
    。
據上論結，應依道路交通案件處理辦法第26條，刑事訴訟法第41
2條，裁定如主文。
中    華    民    國    95    年    3     月    3     日
                  交通法庭    審判長法  官  吳    敦
                                    法  官  陳 世 宗
                                    法  官  吳 啟 民
以上正本證明與原本無異。
不得再抗告。
                                    書記官  江 采 廷
中    華    民    國    95    年    3     月    6     日


司法院資訊處製作；財團法人民間司法改革基金會備份。
